臺灣高等法院刑事裁定
110年度抗字第132號
抗  告  人  
即  受刑人  李建興



上列抗告人即受刑人因聲明異議案件，不服臺灣臺北地方法院中
華民國109年12月28日裁定(109年度聲字第2628號)，提起抗告，
本院裁定如下：
    主  文
抗告駁回。
    理  由
一、聲明異議意旨略以：抗告人即受刑人即聲明異議人李建興(
    下稱受刑人)因臺灣臺北地方檢察署107年執更分字第106號
    應執行有期徒刑29年10月案件(下稱前案)，及該署105年執
    更助分字第113號應執行有期徒刑25年案件(下稱後案)，受
    刑人就上開兩案請求合併定應執行刑，經臺灣臺北地方檢察
    署檢察官回覆：上開兩案已依數罪併罰之規定定應執行刑等
    語，上開兩案為判決確定前所犯，應合併處罰等語，指摘檢
    察官指揮執行有不當而聲明異議。
二、原裁定略以：聲請意旨所指前案部分，係原審法院以106年
    度聲字第478號裁定，就本院101年度上訴字第2968號判決（
    下稱甲案）確定日之101年10月23日前所犯數罪，合併所定
    應執行刑；聲請意旨所指後案部分，係臺灣新北地方法院以
    105年度聲字第4027號裁定，就該院103年度審訴字第80號判
    決確定之103年3月3日前所犯數罪，合併定應執行之刑，有
    上開裁定書及本院被告前案紀錄表在卷可考。而後案合併定
    執行刑之數罪，犯罪時間均係於101年10月23日後，即均在
    甲案判決確定後所犯，有該裁定書附卷可憑，自無從就後案
    與前案復合併定應執行刑。檢察官據此否准受刑人之請求，
    經核其執行之指揮並無違法或不當，從而，異議人對本件檢
    察官執行處分聲明異議，核無理由，應予駁回等語。　
三、抗告意旨略以：前開檢察署105年執更助分字第113號應執行
    有期徒刑25年案件(後案)，及同署107年執更分字第106號應
    執行有期徒刑29年10月案件(前案)。全案判決確定後，統一
    向臺灣新北地方檢察署提出定應執行刑之聲請。然臺灣新北
    地方檢察署回函聲稱不是最後事實審之法院轉呈給臺灣臺北
    地方檢察署定應執行刑。為什麼還把部分案件定應執行刑為
    有期徒刑25年。其他案件轉給臺灣臺北地方檢察署定應執行
    刑有期徒刑29年10月。同屬於案件一覽表共46件罪案拆成兩
    處地方檢察署聲請定應執行刑。而兩案不能合併定應執行。
    兩案加起來54年10月徒刑，已嚴重違背法律不得超過30年有
    期徒刑之規定，又違背憲法之保障人民權益和比例原則規定
    。對於臺灣臺北地方法院裁定聲明異議說法既然有分甲、乙
    、丙三個基準日，怎麼不拆開來由乙或丙的基準日後貫穿直
    接來定應執行刑呢。所有案件都有穿叉接續之情形，並不是
    以本院101年10月23日，臺灣新北地方法院103年3月3日前所
    犯數罪，不同年限不能合併定應執行之說法，皆被駁回聲請
    。受刑人現年齡已60歲，再受54年10月之刑期，定這麼高刑
    度讓受刑人老死監獄內不是最終目的。顯然不符合比例原則
    。受刑人無數次請求臺灣臺北地方檢察署更定應執行刑皆被
    駁回聲請，求助無門，最後只能懇請貴院法外開恩給受刑人
    一個全新機會存活下去的勇氣，給予此案更定應其執行刑云
    云。
四、按受刑人或其法定代理人或配偶以檢察官執行之指揮為不當
    者，得向諭知該裁判之法院聲明異議，刑事訴訟法第484條
    定有明文。所謂「檢察官執行之指揮不當」，係指檢察官有
    積極執行指揮之違法及其執行方法有不當等情形而言。本件
    受刑人目前經臺灣臺北地方檢察署檢察官依臺灣臺北地方法
    院106年度聲字第478號裁定(應執行刑有期徒刑29年10月，
    即前案、編號1至21)，核發107年度執更字第106號執行指揮
    書(執行期日：102年6月30日入監起至132年4月29日止)，接
    續受臺灣新北地方檢察署囑託執行臺灣新北地方法院105年
    度聲字第4027號裁定(應執行有期徒刑25年，即後案、編號1
    至8)，核發105年度執更助字第113號執行指揮書(執行期日
    ：103年4月30日至157年4月29日止)，受刑人為其上開所犯
    各罪(前案編號1至21、後案編號1至8)原應合併定執行刑，
    受刑法第51條第5款不得逾30年之限制，現分為二裁定定執
    行刑而接續執行之結果，刑期總合54年10月，影響其權益甚
    鉅等語，據以向原審聲明異議，經原裁定駁回後向本院抗告
    ，所聲明異議者為檢察官對前開確定裁判執行之方法核，屬
    刑事訴訟法第484條規定之範疇，先予敘明。    
五、又按刑法第50條第1項前段規定：「裁判確定前犯數罪者，
    併合處罰之。」同法第53條規定：「數罪併罰，有二裁判以
    上者，依第51條之規定，定其應執行之刑」；是「刑法第51
    條之數罪併罰，應以合於同法第50條之規定為前提，而第50
    條之併合處罰，則以裁判確定前犯數罪為條件，若於一罪之
    裁判確定後又犯他罪者，自應於他罪之科刑裁判確定後，與
    前罪應執行之刑併予執行，不得適用刑法第51條所列各款，
    定其應執行之刑。」，最高法院32年度非字第63號裁判先例
    參照；「次按被告一再犯罪，經受諸多科刑判決確定之情形
    ，上開所謂裁判確定，乃指首先確定之科刑判決而言；亦即
    以該首先判刑確定之日作為基準，在該日期之前所犯各罪，
    應依刑法第51條各款規定，定其應執行之刑；在該日期之後
    所犯者，則無與之前所犯者合併定執行刑之餘地。惟在該日
    期之後所犯之罪，倘另符合數罪併罰者，仍得依前述法則處
    理，數罪併罰既有上揭基準可循，自無許法院任擇其中最為
    有利或不利於被告之數罪，合併定其應執行刑之理。」，最
    高法院103年度台抗字第721號裁定要旨參照。
六、經查：
(一)前案附表編號1至21所示各罪(編號3、4各有2罪、編號21共8
    罪)，均係該編號1至3所示之本院101年度上訴字第2968號(
    即甲案)判決確定之101年10月23日之「前」所犯；後案附表
    編號1至7所示各罪(編號1有3罪、編號2有4罪、編號3有2罪
    、編號4有27罪、編號5有2罪、編號6有2罪、編號7有2罪)，
    均係該編號1至4所示之臺灣臺北地方法院102年度訴字第742
    號判決確定之103年3月18日之「前」所犯。檢核上開定執行
    刑之各罪中，以甲案裁判確定日為最先，而後案附表編號1
    至7所示各罪之犯罪時間均在101年10月23日之後，即非甲案
    裁判確定「前」所犯，而無從納入「前案」一併定應執行刑
    。據此以觀，檢察官依刑事訴訟法第477條第1項規定，以受
    刑人具有刑法第53條規定情形，聲請定其應執行之刑時，已
    比較各案之確定日期，依法為適當之組合，並以其中首先確
    定裁判作為基準，分就「101年10月23日」以前所犯各罪(即
    前案)、「103年3月18日」以前所犯(即後案)，向最後事實
    審法院(分別為臺灣臺北地方法院、臺灣新北地方法院)就受
    刑人數裁判之罪定其應執行刑，揆諸前開說明，均合於刑法
    第50條第1項、第53條所定併合處罰之規定，經核檢察官就
    上開判決確定之數罪，聲請定執行刑之執行方法並無違法或
    不當。
(二)受刑人向臺灣臺北地方檢察署聲請就前案、後案附表所示各
    罪合併定執行刑乙事，業經該署檢察官以「臺灣臺北地方檢
    察署107年執更字第106號、105年執更助字第113號發監執行
    中」、「依上開已定應執行刑之兩案觀之，上開兩案均已依
    數罪併罰之規定辦理定應執行刑，所謂數罪併罰定應執行刑
    並非以台端意向何案與何案定刑而為定刑」等語回覆，有臺
    灣臺北地方檢察署109年9月29日北檢欽分109執聲他1964字
    第1099081558號函文(分見原審卷第13頁、本院卷第15頁）
    附卷可稽。原裁定認檢察官否准受刑人之上開聲請並無違法
    或不當，而駁回受刑人本件聲明異議，已詳敘其認定之理由
    ，經核並無不合。
(三)至抗告狀雖主張受刑人因前案、後案最後事實審分別係臺灣
    臺北地方法院、臺灣新北地方法院為之，應由各該對應之檢
    察署檢察官，分別向各該最後事實審法院聲請定應執行刑乙
    事，業經臺灣新北地方檢察署105年8月31日新北檢兆寅105
    執聲他3006字第44552號函文(分見原審卷第15頁、本院卷第
    17頁）說明並無不合，抗告意旨認臺灣新北地方檢察署檢察
    官不應將前案移送臺灣臺北地方檢察署檢察官據以聲請定執
    行刑云云，係對法律之誤解。又抗告意旨主張前、後兩案，
    合併(接續)執行之結果刑期達54年10月之久，超過刑法第51
    條第5款有期徒刑之數罪，定應執行刑不得逾30年之規定，
    惟按刑法第51條第5款規定「宣告多數有期徒刑者，於各刑
    中之最長期以上，各刑合併之刑期以下，定其刑期。但不得
    逾30年」係就同一裁定而言，而前案、後案係分定應執行之
    刑，所定之執行刑(如前述)均未逾30年，並無違法可言。
七、綜上所述，原裁定認檢察官執行指揮並無違法或不當，而駁
    回本件聲明異議，並無不合。抗告意旨仍執前詞指摘原裁定
    不當，為無理由，應予駁回。
據上論斷，依刑事訴訟法第412條，裁定如主文。
中　　華　　民　　國　　110 　年　　1 　　月　　27　　日
　                刑事第二十一庭審判長法　官　許宗和
　                                    法　官　黃玉婷
　                                    法　官　黃惠敏
以上正本證明與原本無異。
如不服本裁定，應於收受送達後五日內向本院提出抗告狀。
                                      書記官　吳錫欽
中　　華　　民　　國　　110 　年　　1 　　月　　29　　日